【裁判字號】    92,聲判,12
【裁判日期】    920729
【裁判案由】    交付審判
【裁判全文】
臺灣嘉義地方法院刑事裁定                          九十二年度聲判字第一二號
    聲  請  人
    即  告訴人  甲○○
    代  理  人  陳俊寰律師
    被      告  乙○○
                丙○○
右列聲請人因告訴被告等過失致死案件，不服臺灣高等法院臺南分院檢察署檢察長駁
回再議之處分（九十二年上聲議字第四七一號），聲請交付審判，本院裁定如左：
    主  文
聲請駁回。
    理  由
一、按告訴人不服上級法院檢察署檢察長或檢察總長認再議為無理由而駁回之處分者
    ，得於接受處分書後十日內委任律師提出理由狀，向該管第一審法院聲請交付審
    判。法院認為交付審判之聲請不合法或無理由者，應駁回之。刑事訴訟法第二百
    五十八條之一、第二百五十八條之三第二項前段，分別定有明文。
二、本件聲請人即告訴人（下稱聲請人）甲○○以被告乙○○、丙○○涉犯過失致死
    罪嫌，向臺灣嘉義地方法院檢察署檢察官提出告訴，經該檢察署檢察官於民國九
    十二年五月十三日為不起訴處分（臺灣嘉義地方法院檢察署九十一年度偵字第七
    四二八號）後，聲請人不服，聲請再議亦經臺灣高等法院臺南分院檢察署檢察長
    於九十二年六月十三日，認再議為無理由，而以九十二年度上聲議字第四七一號
    處分書駁回再議在案。
三、聲請人之原告訴意旨略以：被告乙○○於民國九十一年三月二十四日下午五時四
    十分許，駕駛車牌號碼Ｃ四─七六六三號自小客車，沿嘉義市○○路由北往南行
    駛，於行經新生路及林森東路交岔路口時，理應依照路口交通號誌之指示，於紅
    燈時靜止不可通行待其轉換為綠燈方可通行，且於通過交岔路口時應慢行，並留
    意兩側來車，詎被告乙○○卻未注意路口之交通號誌仍為紅燈，即貿然前進通過
    交岔路口，撞及橫向沿林森東路由東向西行進之被害人郭懿漢即告訴人甲○○之
    子所騎乘之車牌號碼ＨＱ五─三三○號重型機車，上開機車於遭受撞擊後，復往
    前撞擊被告丙○○所駕駛之車牌號碼Ｙ八─二○一六號自小客車後，被害人因而
    傷重致死，因認被告二人均涉有刑法第二百七十七條第一項之過失致死罪嫌云云
    。
四、本件聲請交付審判意旨則以：
（一）被告乙○○所行經之處係一下坡之路段，因之，足見被告乙○○乃係因見前方
      橫向路段已為綠燈末段，且亦即將轉為黃燈，是以於行經該路口時遇燈號變換
      而逕行通過，終致撞擊被害人郭懿漢。此可請本院函請嘉義市政府交通單位說
      明或計算被告肇事時（九十一年三月二十四日下午五時四十分許）該路口燈號
      變換之情形，亦可請鈞院函請位於路口之７－１１超商（住址：嘉義市○區○○○路一五五號）於被告肇事時之錄影帶，以查明當時燈號變換及車禍發生等
      情形。
（二）被告乙○○辯稱：「：：見行駛於其旁，同向內車道之自小客車減速：：」等
      語，足稽其他同向內車道之自小客車於案發時地，能注意而避免車禍之發生，
      被告乙○○於案發時地亦應能注意，且可預見其危險，然被告乙○○卻未注意
      其行車之左右狀況，亦未採取適當之措施來避免車禍之發生，以致車禍發生，
      被告乙○○自應負過失之責。臺灣高等法院臺南分院檢察署九十二年度上聲議
      字第四七一號處分書所謂：「：：難期被告乙○○、丙○○二人有遇見及防範
      之可能：：」等語，顯有違誤。
（三）按被害人右側身體所受之重大傷害，足證被告乙○○於肇事時有超速之情事，
      若非被告乙○○之車速太快，則被害人右側身體當不會有如此嚴重之受傷情況
      。
（四）另由被害人撞擊被告丙○○之車等情況觀之，足證被告丙○○當時屬行進中狀
      態之嫌，才會造成如此大的撞擊力，因之，被告丙○○於行車時，未注意車旁
      之狀況，且未採取適當之措施，被告丙○○應負過失責任之嫌。
（五）被告乙○○辯稱其通過路口時係屬綠燈，被告丙○○復辯稱當時伊之行車方向
      係屬紅燈，然此均係被告等卸責之詞，不足採信。臺灣高等法院臺南分院檢察
      署未就被告等進行測謊，逕為駁回之處分，顯有違誤。
（六）綜前觀之，臺灣高等法院臺南分院檢察署九十二年度上聲議字第四七一號處分
      書有疏漏處，另臺灣省嘉雲區車輛行車事故鑑定委員會，僅就號誌問題有所爭
      執，即不予鑑定，而未能就本事故綜合各可能肇事原因全盤檢討以釐清肇事責
      任並完成確切之鑑定報告，該鑑定委員會有違誤之處，因本案人命關天，被告
      等片面之詞亦不足採。為查明事實，故本案有必要送請交通學術單位或更專業
    之機構再詳加鑑定之必要。
（七）綜上被告二人所為已觸犯刑法第二百七十六條第一項過失致死罪嫌，爰具狀聲
      請交付審判等語。
五、經查：
（一）檢察官不起訴處分理由以：被告乙○○、丙○○二人均堅決否認有何過失致人
      於死之犯行，被告乙○○辯稱：當時伊駕駛車牌號碼Ｃ四─七六六三號自小客
      車（以下簡稱Ａ車）停在新生路上，見號誌轉換成綠燈，即慢慢啟動，係行駛
      在該路外側車道，當車頭過林森東路之一半時，見行駛於其旁、同向內車道之
      自小客車減速，伊亦馬上減速，二車均停下來，伊之車頭較旁邊之車凸出約四
      十公分，突然有一輛從竹崎方向要往火車站方向之機車闖紅燈衝出來，該機車
      之右後方擦撞到伊所駕駛之自小客車之駕駛座前方保險桿，續往前行，撞到林
      森東路停紅燈之自小客車，騎車之人躺在路上，機車則再往旁邊衝過去等語；
      被告丙○○則辯稱：當時伊駕駛車牌號碼Ｙ八─二○一六號自小客車（以下簡
      稱Ｂ車）在嘉義市○○○路上停紅燈，見一輛重機車速度很快，由林森東路由
      東向西行駛，到新生路、林森東路路口闖紅燈，因而與Ａ車擦撞，再搖搖晃晃
      撞上伊所駕駛之自小客車等語。經檢察官調查結果，認：(1)被告乙○○於九十
      一年三月二十四日下午五時四十分許，駕駛Ａ車沿嘉義市○○路由北往南行駛
      ，在嘉義市○○○路與新生路口，與沿嘉義市○○○路由東往西前進由郭懿漢
      所騎乘之車牌號碼ＨＱ五─三三○重機車發生擦撞後，上開重機車即搖搖晃晃
      續往前行，撞擊因紅燈而暫停於林森東路東往西方向停止線（林森東路與新生
      路口）後、由被告丙○○所駕駛之Ｂ車，郭懿漢即倒在Ｂ車車前，該重機車繼
      續往前衝，撞上停於路旁之車牌號碼ＡＬ─四一九九號自小客車（以下簡稱Ｃ
      車）而停止，上開重機車自與Ａ車擦撞後到停止，約由東向西前進三十五公尺
      許、由北向南行九．八公尺許等情，業經被告乙○○、丙○○二人於警、偵訊
      中供述甚詳，核與證人董台中即Ｃ車車主王碧妙之夫於警訊中所證相符，並有
      道路交通事故調查報告表一份及照片十八幀附卷可稽。又郭懿漢確係因本件車
      禍死亡之事實，業經檢察官督同檢驗員相驗屬實，製有勘驗筆錄、相驗屍體證
      明書、驗斷書各一份附卷足稽。(2)被告乙○○辯稱：伊見新生路方向之號誌係
      綠燈即慢慢啟動，突然有一輛從竹崎方向要往火車站方向之機車闖紅燈衝出來
，該機車後方擦撞到伊汽車駕駛座前方保險桿等語，被告丙○○辯稱：當時林
      森東路方向之號誌係紅燈，伊因紅燈暫時停車，看見一輛重機車之速度很快，
      沿林森東路由東向西行駛，到新生路與林森東路路口闖紅燈，與Ａ車擦撞等語
      ，互核被告二人所供，就林森東路方向之號誌係紅燈乙情所供相符，參以觀諸
      上開調查報告表及現場照片，Ｂ車確係位於林森東路東往西方向停止線（林森
      東路與新生路口）後方約二．五公尺處，而Ａ車則位於新生路、林森東路路口
      ，車頭約與林森東路之分向線齊（即林森東路之一半），是從撞擊後之車輛位
      置以觀，亦與被告二人所供之情相吻合，則發生車禍當時，林森東路方向之號
      誌係屬紅燈，而郭懿漢騎乘上開重機車在上開路口闖紅燈乙情，應堪認定；又
      觀諸現場照片，Ａ車僅係左前方保險桿脫落（該保險桿部份位於Ａ車前方左側
      ，部份位於Ａ車左側），他處並無受損，參以前述，上開重機車於擦撞後，僅
      向南即Ａ車原行進方向前行約九．八公尺許，然向西即該重機車原前進方向前
      行約三十五公尺，並於撞擊車牌號碼ＡＬ─四一九九號自小客車後，停於該自
      小客車前方，顯見Ａ車係左前保險桿與上開重機車發生擦撞，且其時該重機車
      之車行速度相當快，而Ａ車之車行速度與該重機車之車行速度相比則相當慢，
      此由該重機車前僅向南偏行約九．八公尺，卻向西續行三十五公尺以觀自明，
      綜上所述，足見本件車禍之發生，係郭懿漢騎乘上開重機車於該路口未遵守號
      誌指示，意圖以高速闖紅燈，嗣因閃避不及，而擦撞被告乙○○所駕駛之Ａ車
      後，撞上被告丙○○所駕駛之Ｂ車，以致肇事，難期被告乙○○、丙○○二人
      有預見及防範之可能，應認渠等二人並無過失。但本件亦查無其他積極證據足
      資證明被告乙○○係新生路號誌仍為紅燈之際，即行駕駛車牌號碼Ｃ四─七六
      六三號自小客車通過上開路口，是揆諸首開判例意旨，尚難僅憑聲請人個人主
      觀之臆測，遽為不利於被告乙○○之認定。此外，復查無其他積極確切之證據
      足資證明被告二人有何過失致人於死之犯行，應認被告等犯罪嫌疑均有不足，
      據以就被告二人為不起訴處分；告訴人不服該而提出再議，經臺灣高等法院臺
      南分院檢察署仍以九十二年度上聲議字第四七一號處分書駁回其再議。告訴人
      即本件聲請人則對於九十二年度上聲議字第四七一號駁回再議之處分書聲請交
    付審判。
（二）揆之前開聲請交付審判理由，聲請人無非一再陳稱被害人郭懿漢右側身體所受
      之重大傷害，足證被告乙○○於事發當時其車速顯然過快而有超速之情事。又
      被告乙○○所行經之處係一下坡之路段，被告乙○○係因見前方橫向路段已為
      綠燈末段故通過中之車輛甚少，且亦將轉為黃燈，故於行經該路口時遇紅燈未
      煞車停止而逕行通過，致撞擊被害人，且其於通過交岔路口時，亦未慢行，並
      留意兩側來車，採取適切之迴避之措施，其有過失；又被告乙○○雖辯稱其通
      過路口時係屬綠燈，被告丙○○辯稱當時伊之行車方向係屬紅燈，乃被告等為
      圖脫免罪責之詞，實不得遽信，有測謊之必要；且臺灣省嘉雲區車輛行車事故
      鑑定委員會鑑定，僅就號誌問題有所爭執，即不予鑑定，而未就本事故綜合各
      可肇事原因全盤檢討以釐清肇事責任並完成確切之鑑定報告，認有送交通學術
      單位或更專業之機構再詳加鑑定之必要等語。然關於郭懿漢死亡之結果被告二
      人並無過失一情，既已經檢察官為不起訴處分確定，而本件係被害人郭懿漢騎
      乘上開重機車於該路口未遵守號誌指示，意圖以高速闖紅燈，嗣因閃避不及，
      而擦撞被告乙○○所駕駛之Ａ車後，撞上被告丙○○所駕駛之Ｂ車，以致肇事
      ，難期被告乙○○、丙○○二人有預見及防範之可能，應認渠等二人並無過失
      之情，業經檢察官斟酌被告二人之供述、證人董台中之證言，及道路交通事故
      調查報告表，並調查相關事證認定明確，足徵被告二人之駕車行為與被害人郭
      懿漢之死亡結果間並無因果關係。另縱如聲請人所稱被害人郭懿漢右側身體所
      受之重大傷害，惟被害人所騎乘之機車與被告乙○○所駕駛之Ａ車擦撞後，復
      往前行再撞上被告丙○○所駕駛之Ｂ車，倒地受傷等情，惟尚不足憑以認定於
      事發當時被告乙○○其車速顯然過快而有超速之情事，又所指被告乙○○遇紅
      燈未煞車停止而逕行通過及未注意兩側來車等情，並無證據以實其說，尚屬臆
      測，自非可採；再本件亦無何積極證據足認被告等所供不實，而測謊僅供參考
      ，尚非絕對正確，檢察官未為測謊，亦難認有何不當。而鑑定單位之意見，亦
      僅供檢察官參考，檢察官已依職權送請臺灣省嘉雲區車輛行車事故鑑定委員會
      及臺灣省車輛行車事故覆議鑑定委員會鑑定，用供辦案參考，而認事證已明，
      縱未如聲請人所稱再送交通學術單位或更專業之機構，亦無不合。
（三）至於聲請意旨所指關於：被告乙○○所行經之處係一下坡之路段，因之，足見
      被告乙○○乃係因見前方橫向路段已為綠燈末段，且亦即將轉為黃燈，是以於
      行經該路口時遇燈號變換而逕行通過，終致撞擊被害人郭懿漢，聲請本院函請
      嘉義市政府交通單位說明或計算被告肇事時（九十一年三月二十四日下午五時
      四十分許）該路口燈號變換之情形，及聲請本院函請位於嘉義市○區○○○路
      一五五號７－１１超商於被告二人肇事時之錄影帶，以查明當時燈號變換及車
      禍發生等情形，均屬本案卷證所無之證據資料，參之臺灣高等法院九十一年四
      月二十五日第一次刑事庭長法律問題研究會議研討所指「刑事訴訟法第二百五
      十八條條之三第三項所定聲請交付審判之裁定，法院為前項裁定前，得為必要
      之調查。其調查證據之範圍係以偵查中曾顯現之證據為限，不可就告訴人新指
      出證據再為調查，亦不可蒐集偵查卷以外之證據」意旨，故而本院亦不得以聲
      請人上開所指偵查中所無之證據，而為交付審判之依據。
四、綜上所述，本院依本件之卷證資料查無積極事證足資證明被告二人涉有過失致死
    之犯行，當認被告犯罪嫌疑不足。本件交付審判之聲請為無理由，應予駁回。
五、依刑事訴訟法第二百五十八條之三第二項前段裁定如主文。
中      華      民      國    九十二    年      七      月    二十九    日
                                  臺灣嘉義地方法院刑事第三庭
                                  審判長  法  官  沈  福  財
                                          法  官  林  福  來
                                          法  官  張  育  彰
右正本證明與原本無異。
本件不得抗告。
中      華      民      國    九十二    年      七      月    二十九    日
                                          書記官 林  秀  敏


司法院資訊處製作；財團法人民間司法改革基金會備份。
